【裁判字號】    91,交自,14
【裁判日期】    920430
【裁判案由】    過失重傷害
【裁判全文】
臺灣臺北地方法院刑事判決                          九十一年度交自字第一四號
    自  訴  人  甲○○
    自訴代理人  蔡銘書律師
                陳傳中律師
    被      告  乙○○
右列被告因過失傷害案件，經自訴人提起自訴，本院判決如左：
    主  文
乙○○因過失傷害人，處拘役伍拾伍日，如易科罰金以佰元折算壹日。
    事  實
一、乙○○於民國九十一年一月十日十四時許，駕駛車牌號碼ＺＵ－一二七○號自用
    小客車，沿臺北市位於○○路之長春戲院與六福客棧中間的無名巷內，由北往南
    方向行駛，行經該路段與松江路一三三巷無號誌交岔路口時，本應注意車前狀況
    並隨時採取必要之安全措施，如同為直行車或轉彎車者，左方車應暫停讓右方車
    先行之規定，且依當時情形，並無不能注意之情況，竟疏未注意及此，適有甲○
    ○騎乘車牌號碼ＡＲＦ─五八○號重型機車沿松江路一三三巷由西往東方向直行
    ，於行經該無號誌之交岔路口時，亦疏未注意減速慢行，作隨時停車之準備，致
    甲○○騎乘機車左前車頭撞及乙○○所駕駛自小客車之右前車頭，甲○○因而人
    車倒地，受有腰椎挫傷併二、三節橫突斷裂、第四、五腰椎神經根病變之傷害。
二、乙○○在車禍發生後，其則與肇事車輛均留在現場，等到前往處理車禍之臺北市
    政府警察局中山分局交通分隊警員楊來助到達時，即在有偵查權限之警員未發覺
    其姓名與犯罪情節之前，主動供出自己之年籍與肇事經過，自首犯罪。
三、案經甲○○提起自訴。
    理  由
一、關於被告乙○○在右揭時、地駕駛前揭車牌號碼之自用小客車行經前述肇事地點
    ，與騎乘機車之自訴人甲○○發生碰撞，自訴人因而受有如事實欄所載傷害之事
    實：(一)業據被告於警局詢問及本院審理時，均坦承其駕駛汽車與自訴人發生擦撞
    等情不諱（見本院卷附九十一年一月十日交通事故談話紀錄表錄、九十二年四月
    十六日訊問筆錄），(二)並有自訴人甲○○之指述在卷足憑，(三)且上述車禍發生經
    過之客觀事實，復有臺北市政府中山分局製作之道路交通事故調查報告表、交通
    事故談話紀錄表、道路交通事故補充資料表、道路交通事故分析研判表、自首調
    查表各一份、現場及車損照片數幀等件附卷可稽（以上均為影本），再自訴人因
    本件車禍受有前述之傷害，業據其提出財團法人馬偕紀念醫院診斷證明書一紙在
    卷可稽。
二、按汽車行駛時，駕駛人應注意車前狀況並隨時採取必要之安全措施；又車輛行至
    無號誌或號誌故障而無交通警察指揮之交岔路口，支線道車應暫停讓幹線道車先
    行，未劃分幹、支線或同為幹線道或支線道者，轉彎車應暫停讓直行車先行，如
    同為直行車或轉彎車者，左方車應暫停讓右方車先行，道路交通安全規則第九十
    四條第三項、第一百零二條第一項第二款定有明文；被告為已考領駕照之駕駛人
    ，對此實難諉稱不知，依卷附道路交通事故調查報告表及現場照片所示，肇事處
    為無設置號誌或標誌，未劃分幹、支道之交岔路口，且肇事當時天候晴、有日間
    自然光線、路面柏油、乾燥、無缺陷、無障礙物、視距良好等情，並無不能注意
    情事，惟據被告於九十一年一月十日之交通事故談話記錄表所述：「我駕車沿肇
    事處的無名巷北向南行駛至肇事處，‧‧‧我有看見松江路一三三巷西向東沒有
    來車，故我車即起步，我車起步時，我車的右前車頭與松江路一三三巷西向東駛
    出重型機車ＡＲＦ─五八○號左前車頭相碰撞而肇事。」等語，核與自訴人於前
    揭交通事故談話記錄表陳稱，其沿松江路一三三巷由西往東方向直行至肇事處，
    被告駕駛之自用小客車突然言無名巷由北往南駛出，其見狀不及閃避，所騎稱機
    車左前車頭與被告駕駛自用小客車右前車頭擦撞而肇事等情相符，復參酌卷附道
    路交通事故補充資料表所載被告所駕駛之自用小客車右前車頭已損，自訴人騎乘
    機車之左前車頭碰撞痕之車損情況，足徵被告當時駕車確有未注意車前狀況並隨
    時採取必要之安全措施，且依雙方所自述行車方向，雙方均為直行車，被告所駕
    之左方車應暫停讓自訴人之右方車先行，然卻撞及適在其右方由自訴人所騎乘機
    車以致肇事，被告行駛有疏忽，就本件事故之發生確有過失甚為明顯。
三、至被告於交通事故談話紀錄表雖以：前揭事發時，伊所駕駛汽車雖曾暫停讓一部
    右方駛來之腳踏車先行，當起步直行時即與自訴人之機車發生碰撞，是自訴人騎
    機撞及其所駕駛汽車云云為辯，惟按行車起步前應注意前後左右有無障礙或車輛
    行人，並應讓行進中之車輛行人優先通行，道路交通安全規則第八十九條第一項
    第六款亦有明文，故縱使被告辯稱曾暫停讓腳踏車先行後才起步直行一節為真，
    是當時被告駕車起步前未能及時注意自訴人仍撞及等情狀，可見其未遵守上開道
    路交通安全規則之規定甚明，無減其過失之責，又本件肇事責任經送請臺北市車
    輛行車事故鑑定委員會鑑定，亦認本件交通事故之肇事原因為被告駕駛自用小客
    車起駛前不讓行進中車輛優先通行，有該會九十一年九月二十四日北鑑審字第○
    九一三○二四三三○○號鑑定意見書在卷為憑。
四、末按道路交通安全規則第九十三條第一項第三款之規定，行車經彎道、坡路、狹
    路、狹橋、隧道、泥濘或積水道路、無號誌之交岔路口、道路修理地段或行近工
    廠、學校、醫院、車站、會堂、娛樂、展覽、競技等公共場所出、入口及其他人
    車擁擠處所，或因雨霧致視線不清或道路發生臨時障礙時，均應減速慢行，作隨
    時停車之準備；本件自訴人於右揭時、地騎機車行經上開肇事地點無號誌之交岔
    路口地點時，據其於前揭交通事故談話紀錄表中表示，碰撞到才知道對方等語，
    再參照道路交通事故調查報告表所示雙方發生事故後最終停止之位置，自訴人之
    機車並未進入肇事地點之交岔路口二分之一處，足見自訴人當時行經無號誌管制
    之交岔路口，其並未減速慢行，作隨時停車之準備，且疏於注意車前狀況即貿然
    直行，以致未能趁早煞停機車，亦屬與有過失，惟不影響於被告上開過失罪責之
    成立；綜上所述，被告之過失行為與自訴人所受傷害間，存有相當因果關係，應
    屬灼然。本件事證明確，被告犯行堪以認定。
五、自訴人因被告之過失行為，致遭如事實欄所載之傷害，其認為屬其他於身體或健
    康有重大不治或難治之重傷害；惟查：(一)按刑法第十條第四項所謂視能之毀敗，
    係指機能完全喪失其效用而言。同法第十條第四項第六款之重傷，係指除去同項
    第一款至第五款之傷害而於身體或健康有重大不治或難治之傷害者而言，如毀敗
    一目或二目之視能，按照該項第一款之規定，固屬重傷，假使所傷之目，僅祇視
    能減衰，並未完全毀敗，縱令此種減衰具有不治或難治之情形，仍與第六款所定
    之內容並不相當，即祇應成立普通傷害，不能遽依重傷論科（參見最高法院二十
    五年上字第四六八０號、三十年上字第四四五號判例），因之，所謂重傷罪之成
    立，必須已達毀敗程度，即機能完全喪失其效用始足當之。(二)本件自訴人事故後
    ，受有如前揭事實欄所載之傷害，此有前揭馬偕醫院之診斷證明書一紙在卷足憑
    ，另經本院函詢該院結果，自訴人於九十一年一月十日因車禍入院治療，經急診
    檢查治療及Ｘ光檢查顯示第二、三腰椎左側橫突挫傷斷裂，九十一年一月十二日
    起陸續在神經外科門診追蹤治療，進一步Ｘ光追蹤檢查證實上述診斷，及肌電圖
    神經電位檢查證實左側第四、五神經根病變，依據病歷檢查記錄資料顯示，並未
    能找到符合刑法第十條第四項各款所示重傷害之情事，此有該院九十二年三月十
    二日函文一紙及內科腹部超音波檢查報告單、肌電圖及神經傳導檢查、放射診斷
    科報告等件為憑，足徵自訴人稱其身體機能因之而受影響云云，實為其主觀之臆
    測，此外，復查無任何積極證據足資佐證自訴人之身體機能已達完全喪失其效用
    之程度，揆諸上揭判例意旨，並不該當於刑法第十條第四項第六款所定之要件不
    相當，至於被告依法應賠償自訴人部分，或自訴人因本次車禍受有機能減衰之傷
    害，造成其生活上之不便所需賠償金額之多寡，核係應另循民事途徑解決之問題
    ，尚非本院所得審酌，應併敘明。
六、核被告乙○○所為，係犯刑法第二百八十四條第一項前段之過失傷害罪。又被告
    於肇事後，於警員前往現場處理時，不逃避接受裁判而當場向警員自首，承認為
    肇事人而願接受裁判，此有臺北市政府警察局中山分局交通分隊警員楊來助所填
    具之自首調查表在卷可按，應依刑法第六十二條前段之規定減輕其刑。爰審酌被
    告就本件車禍其應負之過失程度、對自訴人所造成之傷害，且自事故發生迄今已
    逾一年餘，迄未賠償自訴人所受損害、漠視他人生命、身體、健康及痛苦等一切
    情狀，量處如主文所示之刑，並諭知易科罰金之折算標準，以資懲儆。
七、據上論斷，依刑事訴訟法第三百四十三條、第二百九十九條第一項前段，刑法第
    二百八十四條第一項前段、第六十二條前段、第四十一條第一項前段，罰金罰鍰
    提高標準條例第一條前段、第二條，判決如主文。
中      華      民      國    九十二    年      四      月     三十     日
                              臺灣臺北地方法院交通法庭
                                      法  官  洪  文  慧
右正本證明與原本無異。
如不服本判決，應於判決送達後十日內向本院提出上訴狀(應抄附繕本)。告訴人
或被害人如對於本判決不服者，應具備理由請求檢察官上訴，其上訴期間之計算
係以檢察官收受判決正本之日期為準。
                                      書記官  謝  韻  華
中      華      民      國      九十二      年     五     月    一     日
附錄本案論罪科刑法條全文：
刑法第二百八十四條
因過失傷害人者，處六月以下有期徒刑，拘役或五百元以下罰金。致重傷者，處一年
以下有期徒刑，拘役或五百元以下罰金。
從事業務之人，因業務上之過失傷害人者，處一年以下有期徒刑、拘役或一千元以下
罰金。致重傷者，處三年以下有期徒刑，拘役或二千元以下罰金。


司法院資訊處製作；財團法人民間司法改革基金會備份。
